【裁判字號】    92,交易,3
【裁判日期】    920910
【裁判案由】    過失傷害
【裁判全文】
臺灣臺東地方法院刑事判決                            九十二年度交易字第三號
    公  訴  人  臺灣臺東地方法院檢察署檢察官
    被      告  甲○○
右列被告因過失傷害等案件，經檢察官提起公訴（九十一年度偵字第一八三二號），
本院判決如左：
    主  文
甲○○被訴公共危險部分無罪，被訴業務過失傷害部分不受理。
    理  由
壹、無罪部分
一、公訴意旨略以：甲○○以駕駛汽車為業，對於酒後反應差，可能引發交通危險，
    較諸非以駕駛維生之一般人為知，詎其猶於民國九十一年六月一日晚間，在臺東
    市內飲用酒類後，仍罔顧他人行車安全，駕駛「三Ｒ─一四一一」號自用小客車
    ，載同沈東美，自臺東市市區往富岡方向（起訴書誤載為「自臺東市富岡方向往
    市區」）行駛，而當時天雨路滑，能見度低，甲○○本應放慢車速，隨時注意車
    前狀況，俾為停車之準備，且按當時情形，亦無不能注意之情事，卻嚴重超越當
    地限速五十公里速度，高速行駛，於當日晚間十時四十分許，在行經臺東市中華
    大橋北端（省道臺十一線一百六十四公里處）之施工路段時，亦未依規定減速慢
    行為隨時停車之準備，而撞及丙○○所駕駛，載有丁○○、戊○○（起訴書均誤
    載為「謝亨宏」）之「Ｎ九─二七二九」號自小客車，致丙○○受有右橈骨骨折
    、胸部、左手臂、頸部多處受傷等傷害、丁○○受有胸部挫傷之傷害、戊○○受
    有胸、頸部挫傷之傷害（業務過失傷害部分業據告訴人撤回告訴）。嗣為到場處
    理之員警測得其呼出之氣體內含酒精濃度高達每公升零點二一毫克，因認被告涉
    犯有刑法第一百八十五條之三之公共危險罪嫌等語。
二、按犯罪事實應依證據認定之，無證據不得認定犯罪事實；又不能證明被告犯罪或
    其行為不罰者，應諭知無罪之判決，刑事訴訟法第一百五十四條第二項第三百
    零一條第一項分別定有明文。
三、公訴人認被告甲○○涉犯酒醉駕車之公共危險罪嫌，無非以被告甲○○坦承酒後
    駕車肇事，其肇事後測得呼氣酒精濃度達○．二一毫克，及告訴人丙○○、丁○○、戊○○及證人沈東美、王瀚德、乙○○等人證詞，暨被告未依規定隨時注意
    車前狀況並減速慢行，致撞及告訴人等為主要論據。惟訊據被告甲○○對於酒後
    駕車並與丙○○所駕駛之車輛發生車禍之事實固不否認，惟堅決否認有何公共危
    險犯行，辯稱：開車的時候意識還很清楚，車禍是因為橋頭在施工，路面有挖起
    來，有石頭才發生的等語。經查：按服用酒類不能安全駕駛動力交通工具之認定
    ，參考德國、美國之認定標準，對於酒精濃度呼氣已達每公升○．五五毫克或血
    液濃度達百分之○．一一以上，肇事率為一般正常人之十倍，應認為已達不能安
    全駕駛之標準（法務部八十八年五月十八日八八年度法檢字第一六六九號函參照
    ）；次按依內政部警政署刑事警察局「台灣地區國人飲酒量與呼氣、血液、尿液
    、唾液酒精濃度間關連性之研究」，食後飲酒其呼氣酒精代謝率平均值為每小時
    每公升○．○七五毫克（參卷附該局八十九年十二月二十一日刑鑑字第一九八九
    一三號函）。則依本件車禍發生之時間為九十一年六月一日晚上十時四十分許，
    而警員係於同日晚上十時五十分許對被告進行測試，酒精濃度測定值為每公升○
    ．二一毫克，則被告自車禍發生至酒測之時間相距約十分鐘，依前揭國人體內酒
    精含量之代謝率計算，車禍發生時，被告於體內呼氣所含酒精濃度應僅達每公升
    ○˙二二毫克（計算式為：0.21mg/L+0.075mg/Lx1hr/6= 0.2225mg/L），並未達
    法務部函示之每公升○．五五毫克以上不能安全駕駛動力交通工具標準，甚且，
    連道路交通安全規則第一百十四條第二款「飲用酒類或其他類似物後其吐氣所含
    酒精濃度超過每公升○‧二五毫克不得駕車」之行政規制猶未違反。其次，細繹
    卷內車禍後現場告訴人及證人所言，均未提及被告當時有何酒醉跡象，當時復未
    製作酒測觀察紀錄表以供查考被告經觀察結果是否確有因酒後駕駛動力交通工具
    ，顯然無法正常駕駛，或有何具體之駕駛行為異常，或於訊問過程中有何酒醉跡
    象之情狀，實難遽以被告有酒後駕車之行為，即推論其顯然無法安全駕駛。而依
    卷附道路交通事故調查報告表及臺灣省花東區行車事故鑑定委員會鑑定意見書以
    觀，本件車禍主要肇事因素係因被告嚴重超速行駛所致，而該路段適在施工乙情
    ，除有上開報告表及鑑定意見書附卷可稽外，並經告訴人丙○○、證人沈東美、
    王瀚德證述無訛，與被告自承當時時速約六、七十公里，及稱係道路施工路滑而
    引起車禍之情形並無何不合之處，故本件尚乏證據證明被告之飲酒已達不能安全
    駕駛動力交通工具之程度，被告前開所辯，應可採信。被告酒後駕車之行為，核
    與刑法第一百八十五條之三服用酒類，不能安全駕駛動力交通工具而駕駛罪之構
    成要件不該當，自難以該罪相繩。此外，復查無其他積極證據足資證明被告有何
    公訴人所指之公共危險犯行，自應依法為無罪判決之諭知。
貳、不受理部分
一、公訴意旨另以：被告甲○○為砂石車司機，係以駕駛汽車為業，於上開時地酒後
    駕車，而當時天雨路滑，能見度低，本應放慢車速，隨時注意車前狀況，俾為停
    車之準備，且按當時情形，亦無不能注意之情事，卻嚴重超越當地限速五十公里
    速度，高速行駛，致撞及丙○○所駕駛，載有丁○○、戊○○之「Ｎ九─二七二
    九」號自小客車，致丙○○受有右橈骨骨折、胸部、左手臂、頸部多處受傷等傷
    害、丁○○受有胸部挫傷之傷害、戊○○受有胸、頸部挫傷之傷害。因認被告涉
    有刑法第二百八十四條第二項前段之業務過失傷害罪嫌。
二、按告訴乃論之罪，告訴人於第一審辯論終結前得撤回其告訴，又告訴經撤回者，
    應諭知不受理之判決，刑事訴訟法第二百三十八條第一項、第三百零三條第三款
    ，分別定有明文。
三、本件被告甲○○經檢察官依刑法第二百八十四條第二項前段之業務過失傷害罪提
    起公訴，依同法第二百八十七條前段之規定，須告訴乃論。茲告訴人丁○○、戊○○已具狀撤回其告訴，告訴人丙○○則於本院審理時，當庭以言詞撤回告訴，
    有撤回告訴狀一紙及審判筆錄在卷可稽，揆諸首開說明，爰諭知不受理之判決。
據上論斷，應依刑事訴訟法第三百零一條第一項前段、第三百零三條第三款，判決如
主文。
本案經檢察官魏宏安到庭執行職務
中      華      民      國      九十二      年      九      月    十    日
                                 臺灣臺東地方法院刑事庭
                                        法  官   范乃中
右正本證明與原本無異。
如不服本判決，應於判決送達後十日內向本院提出上訴狀。（須附繕本）
「切勿逕送上級法院」
                                        書記官   陳俊德
中      華      民      國      九十二      年      九      月    十    日


司法院資訊處製作；財團法人民間司法改革基金會備份。
